臺灣臺南地方法院刑事判決　　　　　　　 94年度易字第724號
公　訴　人　臺灣臺南地方法院檢察署檢察官
被　　　告　丙○○
被　　　告　丁○○○
上列二人共
同選任辯護　涂禎和律師
人
上列被告等因傷害等案件，經檢察官提起公訴（94年度調偵字第
308號），本院判決如下：
    主  文
丙○○、丁○○○，無罪。
    理  由
一、公訴意旨略以：丙○○、丁○○○二人係夫妻關係，民國九
    十四年一月十一日上午十一時三十分許，在臺南縣安定鄉六
    嘉村九之五號工廠處，丙○○、丁○○○二人見債權人戊○
    攜帶相機前來工廠拍攝工廠營運畫面以為求償時之證明，即
    心生不滿，共同基於傷害、毀損之犯意聯絡，分持不明器具
    毆打戊○身體多處，致其受有背部鈍挫傷、胸口鈍挫傷、右
    前臂鈍挫傷等傷害，及持不明器具敲擊相機，致機體裂開毀
    損不堪使用。
二、按犯罪事實應依證據認定之，無證據不得認定犯罪事實。又
    不能證明被告犯罪者，應為無罪之判決。刑事訴訟法第一百
    五十四條第二項、第三百零一條第一項分別定有明文。又按
    告訴人之告訴，係以使被告受刑事訴追為目的，是其陳述是
    否與事實相符，仍應調查其他證據以資審認。最高法院五十
    二年台上字第一三○○號判例可資參照。
三、公訴人上開所認，無非以告訴人戊○於警局及偵查中指訴遭
    被告二人持木棍毆打成傷及毀損相機、被告二人自承告訴人
    於上開時地攜帶相機拍照時，曾出手阻擋等語、及扣案相機
    、相機機體已裂開之照片二紙、國立成功大學醫學院附設醫
    院（下稱成大醫院）診斷證明書、病患診療資料表等資為論
    據。訊據被告丙○○、丁○○○固坦承告訴人戊○於上開時
    、地，攜帶相機前來拍照時，相機掉落地面，以致機體裂開
    ，惟堅詞否認有毆打及故意毀損相機之犯行，被告丙○○辯
    稱：我沒有打戊○，也未碰觸到她身體，但有口頭告訴戊○
    不要照相。我雖未看到相機如何掉落於地面，但可能是我太
    太阻止戊○拍照，雙手揮舞時，不慎碰觸到相機所致等語。
    被告丁○○○辯稱：戊○當天到時，她要照相，我與我先生
    口頭告訴她不要照，後來我擋住她，不要她照相時，有撥到
    相機，相機就掉到地上，但我不是故意的，且也未毆打她等
    語。
四、經查：
  (一)依證人戊○到庭證詞、及本案扣案之相機、照片等，雖足證
    明該相機曾於上開時地，掉落於地面，致機體裂開，然觀諸
    本院於審理中當庭勘驗該相機之結果：「原卡榫脫落，勘驗
    時，卡榫已經推入原位，經裝入電池試用各項功能，並無損
    壞之處」。顯見該相機在功能上並無喪失任何效用，且外觀
    亦屬完好，尚未達到刑法第三百五十四條所謂毀損之程度。
    因此不論該相機如何掉落於地面，被告二人均無法以毀損罪
    相繩。
  (二)至於傷害部分，公訴人固提出戊○於警局之告訴、偵查中之
    證述、及成大醫院診斷證明書、成大醫院函覆之病患診療資
    料表等為證，且戊○於審理中亦到庭證述，遭被告二人共同
    毆傷。惟被告二人已堅詞否認有毆打戊○之行為，因此卷附
    診斷證明書、及病患資料表，或可證明戊○於驗傷當時受有
    傷勢，然造成受傷之原因究竟為何，其判斷之基準自應參照
    最高法院五十二年台上字第一三○○號、第四九八六號判例
    揭諸之意旨「告訴人之告訴，係以使被告受刑事訴追為目的
    ，是其陳述是否與事實相符，仍應調查其他證據」、「認定
    犯罪事實所憑之證據，雖不以直接證據為限，間接證據亦包
    括在內；然而無論直接或間接證據，其為訴訟上之證明，須
    於通常一般之人均不致有所懷疑，而得確信其為真實之程度
    者，始得據為有罪之認定」，除據告訴人戊○指訴外，仍須
    再參酌其他直接或間接事證，確認其指訴無令人懷疑之處，
    始得為有罪之認定。
  (三)首由戊○指稱被告二人持木棍施暴之動機觀之。戊○於偵查
    中先證述：「（丙○○夫妻為何打妳？）因為他們說我若拍
    照的話，就可以知道他們有在賺錢」云云，嗣於審理中又證
    稱：「（你看到他們二人，有無問被告二人為何拿棍子出來
    ？）沒有，他們說打死我，錢就不用還」云云。是倘被告二
    人曾出手毆傷戊○，必然會有其犯案之動機，此一動機雖未
    必會於行兇時告知被害人，然依戊○所述，被告二人於犯案
    時顯然有所表明。既有顯露於外，按理戊○前後證詞理應一
    致，惟竟無一相符，是其證詞是否可採，已非無疑。
　(四)再由戊○指稱案發過程：「（你當天去臺南縣安定鄉六嘉村
    九之五號工廠，有無進去工廠裡面？）沒有，只有到工廠騎
    樓而已，沒有進到工廠裡面，我照相機拿出來，還未開始照
    ，就被用棍子前後夾攻」、「（被告工廠騎樓就可以照到裡
    面情形嗎？）可以」、「（有什麼人出來阻擋你照像？）被
    告丙○○及丁○○○二人從工廠裡面，各自拿一個棍子出來
    ，叫我不要拍照」、「（他們二人拿棍子出來叫你不要拍照
    ，還有無其他動作？）他們二人拿棍子打我，丙○○打前面
    ，丁○○○打後面，．．．」、「（他們打你時，你有無作
    任何閃躲或阻擋之動作？）沒有」、「（你當時相機是拿在
    哪一手上？）本來是兩手持拿相機，但被告丙○○持棍子打
    到我右手，相機就掉下去」、、「（持棍子打你過程中，有
    無其他人在場？）沒有，只有我們三人，工人都在工作．．
    ．」、「（相機掉在工廠門裡面還是外面？）電動門裡面」
    觀之。顯見倘如有發生毆打情事，地點應在被告二人工廠外
    之騎樓，因此照相機掉落地點，亦應在工廠外之騎樓處。然
    證人即到場處理之警員陳勇志於審理中卻證述：「（你看到
    之數位相機是掉在工廠什麼地方？）工廠地上」、「（現場
    裡面有無機器？）有的」、「（相機掉落地點距離機器多遠
    ？）相機距離大門約四、五步距離，相機距離機器多遠不知
    道」；另證人即在場目睹之員工甲○○亦證述：「（你在你
    們工廠工作之位置在哪裡？）靠近入口之鐵門」、「（之間
    距離約多遠？）約五公尺」、「（你有無看到相機掉下去？
    ）有的．．．」、「（相機是掉到什麼地方？）我工作位置
    旁邊」等語，以證人證述相機掉落位置在工廠內，與戊○指
    稱在騎樓被毆不相符，足認此一指訴是否屬實，確非無疑。
    再者，如戊○遭受傷害，以案發地點為開放空間，且又無人
    控制其行動，豈有絲毫未加以閃躲或阻擋，任由被告二人毆
    打之理。
  (五)另證人陳勇志雖到庭證述，其到現場處理時，戊○曾表示被
    毆打等語，且卷附警局筆錄及病患診療資料表亦載明，戊○
    案發當日於警局及至醫院時，均已提及被毆傷。然證人陳勇
    志同時亦證述：「（你去時，有處理什麼事情嗎？）我到現
    場時，戊○說他被人打，被損壞數位相機」、「（到了現場
    之後，你看到被告二人與戊○所在之位置？）戊○在外面，
    被告二人在裡面」、「（你到現場時，是被告二人出來，還
    是你進去裡面？）我聽戊○講完，就與戊○一起進去工廠裡
    面」、「（你們進去工廠找被告時，有無向被告提及戊○為
    被告二人打之事情？）我是問被告他們發生什麼事情」、「
    （被告如何回答？）被告說戊○拿相機到他們裡面拍照，經
    過阻止還是不聽，繼續拍照」、「（被告如此回答之後，戊○有無爭執他被被告二人毆打？）我是問被告二人發生什麼
    事情而已，沒有說被打之事情」、「（戊○有無再提及他為
    被告二人毆打？）在工廠裡面沒有，只有在工廠外面時，有
    說被打及相機被毀損」等語。顯見戊○係在僅有其一人在場
    時，指稱遭被告二人毆打，然在與被告二人有對質機會時，
    面對被告二人講述不同案發經過，當場竟未予以任何反駁，
    其行為與常情亦未盡相符。因此，縱戊○於案發後第一時間
    曾主動表示遭毆傷，此一情況證據尚不足以資為其有利之審
    酌。
  (六)綜上所述，因戊○之證述有前後相異、與現場跡證不符、及
    違反常理等瑕疵，而無法令本院產生被告有罪之確信，在無
    其他證據足供擔保情況下，本無法僅憑戊○單方面指證，即
    遽論被告二人於罪。況且，本案依相機掉落位置，已可認定
    發生糾紛地點應在工廠內，又發生糾紛當時，工廠內尚有其
    他工人在工作，此亦為告訴人戊○所是認，因此，被告二人
    辯稱事發時有員工甲○○在現場目睹，即非臨訟杜撰而來。
    而依證人甲○○到庭證述：「（九十四年一月十一日中午時
    是否有人來找你們老闆娘？）對的，就是戊○」、「（戊○
  　來時，作甚麼事情？）他來就拿相機拍機器」、「（有無拍
    到？）她都一直拍機器」、「（在場被告二人有無阻擋？）
　　他要拍照，我們老闆就是被告丙○○有出來叫她不要拍照」
 　 、「（你有無看到相機掉下去？）有的，我有看到」、「（
    如何掉下去的？）我看到相機掉到地上，如何掉的沒有看到
    」、「（在這整個過程裡面，你看到什麼？聽到什麼？）我
    只有看到相機掉下去，沒有看到老闆有打戊○，其他我都不
    曉得」、「（他們三人所在的位置，與你是正面還是背面？
　　）就在我旁邊」、「（何人離你最近？）戊○」、「（你說
　  當天你看到戊○在拍照，然後相機掉在地上，除此之外，你
    有無看到什麼？有無發生打架的事情？）沒有，也沒有看到
    打架是事實」等語，核與被告二人所辯未持木棍毆打戊○等
    語相符。從而依公訴人所舉之證據顯不足證明被告二人有傷
    害及毀損之犯行，自應為被告二人無罪之諭知。
據上論斷，應依刑事訴訟法第三百零一條第一項前段，判決如主
文。
本案經檢察官乙○○到庭執行職務
中　　華　　民　　國　　94　　年　　12　　月　　21　　日
　　　　　　　　　刑事第五庭    審判長法　官  鄧希賢
　                                    法  官  張銘晃
                                      法  官  包梅真
以上正本證明與原本無異。
如不服本判決，應於收受送達後10日內向本院提出上訴書狀（應
附繕本）。
　　　　　　　　　　　　　　　　　　　書記官  張富
中　　華　　民　　國　　95　　年　　1 　　月　　3 　　日
